【裁判字號】    90,上易,920
【裁判日期】    900830
【裁判案由】    傷害
【裁判全文】
臺灣高等法院臺南分院刑事判決          九十年度上易字第九二號  Ａ
      上  訴  人  台灣台南地方法院檢察署檢察官
      被      告  乙  ○  ○
      選任辯護人  王  成  彬
右上訴人因被告傷害案件，不服中華民國九十年三月一日台灣台南地方法院九十年度
易字第三○二八號第一審判決（起訴案號：台灣台南地方法院檢察署八十九年度偵字
第八三六五號），提起上訴，本院判決如左：
      主      文
原判決撤銷。
乙○○連續傷害人之身體，處有期徒刑陸月，如易科罰金，以參佰元折算壹日。
      事      實
一、乙○○與甲○○○係男女同居關係，為家庭暴力防治法第三條第二款所定家庭成
    員。緣乙○○懷疑甲○○○，另結新歡。乙○○竟基於傷害概括犯意，於民國（
    下同）八十九年六月十一日晚上十一時許，為避人耳目，乃駕駛甲○○○小客車
    搭載甲○○○，前往台南縣山上鄉山上村自來水廠前，在汽車內毆打甲○○○左
    眼、胸部、左大腿等處，致甲○○○左眼眶、右前胸、左大腿等處挫傷。又於八
    十九年六月十七日晚上，乙○○承上開傷害犯意，搭載甲○○○至台南縣新化鎮
    虎頭埤風景區暗處，於汽車內再毆打洪楊紫雪，使甲○○○受有左大腿挫傷及擦
    傷、頭部及面部挫傷，併腦震盪等傷。
二、案經告訴人甲○○○訴由台南縣警察局新化分局報請台灣台南地方法院檢察署檢
    察官偵查起訴。
      理      由
一、訊據被告乙○○供承與告訴人甲○○○為同居關係，確於八十九年六月間某日晚
    上，駕車搭載告訴人外出，於車內與告訴人發生爭吵之事實。惟否認有右揭傷害
    犯行，辯稱：案發當晚告訴人於車內要伊離婚，伊不順從，告訴人即抓伊手，致
    伊緊急煞車，使告訴人頭部撞及汽車置物箱，又伊倘欲毆打告訴人，何須載告訴
    人外出，伊確無毆打告訴人云云。惟查：
  (一)右揭事實，業據告訴人甲○○○於偵審中指訴歷歷，並有行政院衛生署台南醫院
    八十九年六月十九日驗傷證明書，及八十九年六月廿日謝醫院診斷證明書各一紙
    在卷足憑（詳警卷六頁、原審卷十五頁），是告訴人謂其遭被告毆打成傷，已非
    純屬虛構。又被告供承確於八十九年六月間某日晚上，駕車搭載告訴人外出，於
    車內與告訴人發生爭吵之事實（詳警卷第四頁反面）。確實爭吵日期雙方固供述
    不一，告訴人於八十九年七月十一日第二次警訊供稱，係八十九年六月十二日；
    被告於八十九年七月十日警訊則供稱係於八十九年六月九日；但渠等供述時間，
    均已距八十九年六月十一日案發日，長達一個月，故記憶模糊，係屬常情。然告
    訴人於八十九年六月廿四日初次警訊，已明確指稱係八十九年六月十一日遭被告
    毆打，此次供述距案發時間僅二星期，應屬記憶猶新，依案重初供法則，當以告
    訴人初次警訊所言，較為可信。重要者，乃雙方對於爭吵時間係於晚上十一時，
    均無異詞（詳警卷二頁反面、四頁反面）。依此，被告既與告訴人爭吵於前，於
    此情形，被告再出手毆打告訴人，非無可能。另據證人即台南縣山上鄉山上村長
    林松枝於原審證稱，該庄村民均知被告與告訴人同居，八十九年六月十八日告訴
    人找伊，請求協調與被告分手，當時告訴人眼睛瘀青，說遭被告毆打，而告訴人
    前於八十九年六月十一日被毆打後，被告雖帶告訴人去療傷，然後來被告又將告
    訴人帶到台南縣新化鎮虎頭埤風景區暗處毆打，故被告雖表示要再帶告訴人療傷
    ，但告訴人已害怕，始去找伊幫忙，居間協調等語（詳原審卷卅四頁）。證人林
    松枝村長係告訴人與被告同居地村長，為鄉里民眾排難解紛，本其職責，與被告
    素無嫌隙，當無甘冒偽證罪，設詞誣陷被告之理！是其證言應可採信。而被告於
    原審自承確於八十九年六月十八日前往告訴人雜貨店等情（詳原審卷卅六頁），
    益證證人林松枝村長所供，八十九年六月十八日曾為告訴人與被告居間協調分手
    等情屬實。證人林松枝既於八十九年六月十八日目睹告訴人眼睛瘀青，則告訴人
    指訴其於八十九年六月十七日再遭被告毆打成傷，應非無據。觀諸告訴人已央人
    協調與被告分手，苟非被告再次對告訴人施暴，應無此舉。又被告於原審併供承
    ，八十九年六月十八日當天伊在告訴人雜貨店被人絆倒，腳部受傷，致倒地不起
    ，被送至派出所等語。惟證人林松枝則證稱，被告在告訴人雜貨店被人毆打始受
    傷倒地，致被送派出所（詳原審卷卅四頁）。依經驗法則，應屬被告對告訴人拍
    攝裸照，並提供被告配偶對告訴人提出妨害家庭告訴於前（本院卷四五之一頁所
    附告訴人被訴妨害家庭案件不受理判決正本參照），復連續傷害告訴人於後，至
    令在場圍觀者不齒，始遭人毆打受傷倒地，否則豈會無端遭人毆打受傷！。被告
    辯以係遭人絆倒受傷，顯係避就之詞，不足採信。
  (二)又本件告訴人因與被告同居，於八十九年四月間，遭被告拍攝裸照，經被告配偶
    ，對告訴人提起妨害家庭告訴，嗣經台灣台南地方法院認該案係被告配偶董秀鑾
    ，縱容被告與告訴人通姦，故判決不受理，有該院八十九年度易字第三○二七號
    判決正本乙份在卷可佐（詳本院卷四五之一頁）。由此可見，被告與告訴人過往
    甚密，則八十九年六月十八日，倘非告訴人與被告間，已形同水火，告訴人當不
    致商請村長前來協調。蓋常人重隱私，國人對於床第之事，更是多所諱言。如非
    告訴人遭被告毆打，復為被告利用其前所拍告訴人裸照，提供其配偶，對告訴人
    提起妨害家庭案件，使告訴人已至無可忍受程度。衡情告訴人當不致將被告對其
    拍攝裸照一事，訴諸當地村長，將自身醜聞，公諸於世。此情於一般民風保守鄉
    下，更是情何以堪！以此觀之，果非確遭被告毆打，告訴人何以甘冒鄰里非議其
    裸照風波，向村長求救？
  (三)至被告辯稱告訴人受傷，係因其緊急煞車，撞到汽車置物箱所致云云。然告訴人
    於八十九年六月十一日所受傷害，係位於左眼框、右胸前、左大腿等處。觀乎卷
    附台南醫院驗傷證明書，告訴人受傷部位及一般汽車內部構造情形，告訴人受傷
    部分，顯非緊急煞車向前衝撞所能造成。尤其告訴人受傷部位有一處係在左大腿
    背側（近臀部），如謂係碰撞汽車置物箱所致，實令人匪夷所思！另現今汽車為
    求駕駛人乘坐舒適，一般人於前座騰挪，應非難事。且被告坐於駕駛座，告訴人
    坐其右側，當被告毆打告訴人左眼部、胸部時，依理告訴人自然向右閃避，斯時
    告訴人身體當向右傾，被告此際再打告訴人左大腿，要無困難？又被告既早已蓄
    意傷害告訴人，為免告訴人於住處呼叫喊救，引人注意，自會找尋人煙罕至之處
    ，以掩飾犯行。故被告辯稱倘欲毆打告訴人，何須載告訴人外出云云，當非可信
    。又被告事後雖帶告訴人前往國術館療傷，然以二人平日同居關係，被告對告訴
    人或係心生愧疚，或係憐其痛苦，而有此舉。尚不足憑此被告曾帶告訴人前往療
    傷，即謂被告無傷害告訴人可能。又告訴人於八十九年六月廿四日初次警訊時，
    明確指出遭被告毆打日期者，雖僅八十九年六月十一日，未言及八十九年六月十
    七日亦遭被告毆打。但告訴人於初次警訊時，已表明經常遭被告毆打，於八十九
    年六月十七日再遭被告毆打成傷，已忍無可忍，始提出傷害告訴等語（詳警卷二
    頁）。是告訴人於原審供稱，於八十九年六月十一日遭毆打後，同年六月十七日
    又遭被告毆打成傷，應僅係被告應否成立連續犯問題，尚難執此認告訴人前後供
    詞不一，而謂其指訴不可採。被告所辯各情，要與事理不符，自不足採。本件事
    證已明，被告連續傷害犯行，堪以認定。
二、核被告所為，係犯刑法第二百七十七條第一項傷害罪。被告與告訴人係同居關係
    ，核屬家庭暴力防治法第三條第二款規定，現有事實上夫妻關係之家庭成員。又
    被告係故意對告訴人實施身體上不法侵害行為，自屬家庭暴力防治法第二條第二
    項家庭暴力罪。其先後二次傷害犯行，時間緊接、手段相同，顯係基於概括犯意
    反覆為之，係連續犯，應依刑法第五十六條規定，以一罪論，依法加重其刑。又
    被告於八十九年六月十七日再次毆打告訴人部分，與公訴人起訴被告於八十九年
    六月十一日傷害犯行，時間緊接，手法相同，顯屬連續犯，有裁判上一罪關係，
    本院自得加以審酌，併此說明。
三、原審以本件罪證不足，諭知被告無罪判決，固非無見；惟查原判決謂被告小客車
    空間有限，難以毆打告訴左大腿。依前所述，與事理有違。原審就上揭種種不利
    被告情事，未深入查證，細心勾稽，遽為被告無罪判決，顯有未洽。檢察官上訴
    意旨，以前開理由，指摘原判決不當，為有理由，自應由本院將原判決撤銷改判
    。爰審酌被告犯罪動機、所受刺激、與告訴人關係、告訴人受傷程度、被告犯後
    否認犯行等一切情狀，量處如主文第二項所示之刑，併諭知所處徒刑如易科罰金
    ，以三百元折算一日之標準，以資懲儆。
據上論斷，應依刑事訴訟法第三百六十九條第一項前段、第三百六十四條、第二百九
十九條第一項前段，刑法第五十六條、第二百七十七條第一項、第四十一條，罰金罰
鍰提高標準條例第一條前段、第二條，判決如主文。
本案經檢察官羅清溪到庭執行職務。
中    華    民    國      九十      年      八      月      三十        日
                                  臺灣高等法院臺南分院刑事第五庭
                                      審判長法官  茆    臺    雲
                                            法官  蔡    長    林
                                            法官  董    武    全
右正本證明與原本無異。
不得上訴。
                                      法院書記官  黃    全    忠
中    華    民    國      九十      年      九      月        七        日
附錄本件論罪科刑法條全文：
刑法第二百七十七條第一項
傷害人之身體或健康者，處三年以下有期徒刑、拘役或一千元以下罰金。


司法院資訊處製作；財團法人民間司法改革基金會備份。
